【裁判字號】    97,財管,169
【裁判日期】    970930
【裁判案由】    選任遺產管理人
【裁判全文】
臺灣高雄地方法院民事裁定             97年度財管字第169號
聲  請  人  財政部高雄市國稅局
法定代理人  乙○○
上聲請人聲請對被繼承人甲○○選任遺產管理人事件，本院裁定
如下：
    主  文
選任劉家榮律師為被繼承人甲○○（男，民國○○年○ 月○○日生，
身分證統一編號：Ｚ000000000號，民國91年9 月3 日死亡）之遺
產管理人。
程序費用由被繼承人甲○○之遺產負擔。
    理  由
一、按「繼承開始時，繼承人之有無不明者，由親屬會議於1 個
    月內選定遺產管理人，並將繼承開始及選定遺產管理人之事
    由，向法院報明」、「無親屬會議或親屬會議未於前條所定
    期限內選定遺產管理人者，利害關係人或檢察官，得聲請法
    院選任遺產管理人，並由法院依前項規定為公示催告」、又
    「先順序繼承人均拋棄其繼承權時，由次順序之繼承人繼承
    。其次順序之繼承人有無不明或第四順序之繼承人均拋棄其
    繼承權者，準用關於無人承認繼承之規定」，民法第1177條
    、第1178條第2 項、第1176條第6 項分別定有明文。
二、聲請意旨略以：聲請人轄下之納稅義務人即被繼承人甲○○
    ，尚積欠稅捐新台幣1,408,270 元未繳納，而甲○○遺有坐
    落高雄市○鎮區○○段1508地號土地（權利範圍385 分之1
    ）1 筆及門牌號碼高雄市前鎮區○○○路475 巷5 弄5 之3
    號房屋1 棟。又甲○○之繼承人周洪玉等人前均已向本院拋
    棄繼承，聲請人為處理上揭稅捐事宜，爰依民法第1178條第
    2 項規定，聲請選任被繼承人甲○○之遺產管理人等語。
三、經查：
  (一)聲請人主張之上揭事實，業據聲請人提出甲○○所有上揭不
    動產之不動產標示表1 份為證，並經本院依職權調取91年度
    繼字第1096號拋棄繼承權卷宗核閱屬實。
  (二)而聲請人主張甲○○尚積欠上揭稅捐未繳納，則聲請人自屬
    利害關係人無訛。又被繼承人甲○○之繼承人，包括母親周
    洪玉、兄弟姊妹周光寰、周光顯、周幸誼、周光亮、黃周翠
    娥等人，均已依法拋棄繼承，有上開拋棄繼承權卷宗附卷可
    參，此外，復查無其他甲○○之合法繼承人存在，則參諸上
    揭法條規定，甲○○之遺產自應準用關於無人承認繼承之規
    定，而被繼承人甲○○之親屬會議並未於被繼承人死亡發生
    之日起1 個月內選定遺產管理人呈報本院，是聲請人基於利
    害關係人之地位，聲請本院選任甲○○之遺產管理人，自屬
    有據。
  (三)本院審酌，甲○○上揭現存之合法繼承人既均已依法拋棄繼
    承，本無義務就甲○○之遺產再為管理，且由渠等既已行使
    法律所賦予之拋棄繼承權，可知渠等顯已不願再與甲○○之
    遺產有何糾葛。況擔任遺產管理人，主要係彙整被繼承人之
    財產，踐行被繼承人債權、債務之確認，將債權、債務作適
    法合理之分配，並於有繼承人承認繼承時或遺產分配後尚有
    剩餘時，將遺產移交繼承人或國庫，且須熟悉相關法律程序
    及具備耐心及熱心進行遺產處分之相關程序，否則尚有稅捐
    相關法令之罰責，實非被繼承人之一般親屬或其中受有高等
    教育之知識份子卻不具遺產管理相關知識之人必然可勝任。
    經本院自高雄律師公會願意擔任法院遺產管理人之名單中，
    隨機選取劉家榮律師，以其專業知識乃有利於管理及處理被
    繼承人甲○○後續之遺產問題，且本院業已電詢其意願並獲
    其同意，爰選任劉家榮律師為被繼承人甲○○之遺產管理人
    。
  (四)另因本件係被繼承人甲○○之全部繼承人拋棄繼承，而「準
    用」無人承認繼承之規定，並非繼承人有無不明之情形，是
    民法第1178條第1 項關於承認繼承之公示催告程序，即無準
    用之餘地，一併敘明。
四、依非訟事件法第157 條，裁定如主文。
中    華    民    國     97    年    9    月    30    日
                             家事法庭法  官  呂憲雄
以上正本證明與原本無異。
當事人如不服本裁定，須於收受本裁定之翌日起10日內，向本院
提出抗告狀。（須按對造人數附抗告繕本，並繳納抗告費新台幣
1000 元）
中    華    民    國    97    年    10    月    1     日
                                 法院書記官  蘇  豫


司法院資訊處製作；財團法人民間司法改革基金會備份。
